【裁判字號】    98,交聲,1780
【裁判日期】    981208
【裁判案由】    聲明異議
【裁判全文】
臺灣高雄地方法院交通事件裁定        98年度交聲字第1780號
原處分機關  高雄市政府交通局
異  議  人
即受處分人  甲○○
上列受處分人因違反道路交通管理處罰條例案件，對於高雄市政
府交通局民國98年6 月1 日所為之裁決處分（處分案號：高市交
裁字第裁32-B00000000號），聲明異議，本院裁定如下：
    主  文
異議駁回。
    理  由
一、聲明異議意旨略以：異議人即受處分人甲○○（下稱異議人
    ）於民國98年5 月6 日19時58分許，駕駛車號563-XG號營業
    貨運曳引車，行駛於高雄市○○○路與明鳳十街口時，該路
    口並無設立該路段是禁駛路段之標示，所以其並不知道該路
    段是禁駛營業貨運曳引車的路段，原處分機關未予以明查，
    逕予裁罰異議人，於法不合，爰請求撤銷原處分云云。
二、按為維護道路交通安全與暢通，公路或警察機關於必要時，
    得發布命令指定某線道路或某線道路區段禁止或限制車輛、
    行人通行，或禁止穿越道路，或禁止停車及臨時停車；復按
    汽車駕駛人，駕駛汽車不遵守公路機關或警察機關依道路交
    通管理處罰條例第5 條規定所發布之命令，而本章各條無處
    罰之規定者，處新臺幣（下同）9 百元以上1 千8 百元以下
    罰鍰；末按汽車駕駛人有不遵守公路或警察機關，依第5 條
    規定所發布命令之情形者，應記違規點數1 點，道路交通管
    理處罰條例第5 條第1 款、第60條第2 項第2 款、第63條第
    1 項第1 款分別定有明文。再者，高雄市○○○○路法第3
    條所定之公路主管機關，為改善交通秩序，維護行車安全，
    自得依上開規定公告指定營業貨運曳引車得行經之路線，據
    此，觀以卷附之高雄市政府96年8 月16日高市府交字一字第
    0960042813號關於「高雄市聯結（砂石）車公告行駛路線」
    之內容（見本院卷第7 頁），顯示高雄市○○○路非屬營業
    貨櫃曳引車（聯結車）得行駛之路線，則營業貨櫃曳引車非
    經申請許可，自屬禁止通行該路段；則違反該禁止命令而駕
    駛聯結車通行上開路段者，自應依上開規定處罰。另按違反
    行政法上義務之行為非出於故意或過失者，不予處罰，行政
    罰法第7 條第1 項定有明文；故違反行政法上義務之行為非
    僅處罰故意行為，亦及於過失行為者，合先敘明。
三、經查：
（一）異議人於98年5 月6 日19時58分許，駕駛車號563-XG號營
      業貨運曳引車，行駛於明鳳三路與明鳳十街口路口之事實
      ，為異議人所不爭執，並有高雄市政府警察局98年5 月6
      日高市警交字第B00000000 號舉發違反道路交通管理事件
      通知單、高雄市政府交通局98年6 月1 日高市交裁字第裁
      32-B00000000號、高雄市政府警察局前鎮分局98年5 月25
      日高市警前分六字第0980012605號函附卷可佐（見本院卷
      第3 頁、第6 頁反面、第11頁），則異議人顯然有駕駛營
      業貨櫃曳引車行駛於公告管制路線，而違反道路交通管理
      處罰條例第60條第2 項第2 款規定之情事無訛。
（二）異議人雖主張：上開路口並無設立該路段是禁駛的路段之
      標示，所以其並不知道該路段是禁駛的路段云云，然查，
      有關高雄市政府聯結（砂石）車行駛路線相關訊息可經由
      該局網站查詢（網址：http：//www.tbkc.gov.tw/）方式
      得知，且該府於路線公告同時並有函知各駕駛員公（工）
      會及貨運相關公會團體轉知會員、業者、駕駛人知悉等節
      ，業經高雄市政府於98年8 月24日以高市交四字第098004
      1936號函復本院明確在卷（見本院卷第19頁），再參以異
      議人於本院調查時亦自承：其從事營業用曳引車駕駛為業
      ，並有加入高雄市大貨車公會等節（見本院卷第15頁），
      則異議人既以駕駛營業用曳引車為業，且為高雄市大貨車
      公會之會員，衡情異議人自應在其駕駛營業用曳引車之經
      歷中或透過上開公會之轉知，得知上開路口為禁止貨櫃曳
      引車通行之路段，始為合理，是異議人主張：其不知上開
      路段非為貨櫃曳引車得通行之路線云云，尚難採信；再者
      ，即使認異議人當時確有不知該路段屬禁止貨櫃曳引車通
      行路段之情事，然查異議人另自承：其知悉貨櫃曳引車僅
      得行駛於公告之路段乙情（見本院卷第15頁），則衡之常
      情，異議人自應主動探求注意上開路段是否為貨櫃曳引車
      得通行之路段，且異議人亦非無途徑得以探求注意上開事
      項（例如：詢問公會、同行或透過上開高雄市政府網址網
      頁內容），則其上開駕駛營業貨運曳引車行駛於禁止貨櫃
      曳引車通行路段之違規行為，縱無故意，亦有過失至明，
      是以，揆諸上揭規定及說明，異議人亦難免卻本件不遵守
      警察機關依道路交通管理處罰條例第5 條規定所發布命令
      之責。
四、綜上所述，原處分機關依道路交通管理處罰條例第60條第2
    項第2 款、第63條第1 項第1 款規定，裁處異議人罰鍰9 百
    元，並記違規點數1 點，並無違誤，至於異議人上揭指摘本
    件原裁決處分有所不當，經核並無理由，應予以駁回。
五、據上論斷，應依道路交通案件處理辦法第19條，裁定如主文
    。
中    華    民    國    98    年    12    月    8     日
                  交通法庭    法  官  王參和
以上正本證明與原本無異。
如不服本裁定，應於收受送達後5 日內向本院提出抗告狀。
中    華    民    國    98    年    12    月    9     日
                              書記官  陳惠玲


司法院資訊處製作；財團法人民間司法改革基金會備份。
